【裁判字號】    88,簡上,190
【裁判日期】    890508
【裁判案由】    就業服務法
【裁判全文】
臺灣板橋地方法院刑事判決                        八十八年度簡上字第一九○號
    公  訴  人  台灣板橋地方法院檢察署檢察官
    上  訴  人
    即  被  告  甲○
    代  表  人  丙○○○
    上  訴  人
    即  被  告  丁○○
右上訴人因違反就業服務法案件，不服本院板橋簡易庭八十八年度板簡字第三九一號
，中華民國八十八年九月六日第一審判決（聲請簡易處刑案號：臺灣板橋地方法院檢
察署八十七年度偵字第二六三五八號、八十八年度偵字第二四二二號），提起上訴，
本院管轄第二審之合議庭依通常程序為第一審判決如左：
    主  文
原判決撤銷。
甲○紙業有限公司、丁○○均無罪。
    理  由
一、本件公訴意旨略以：上訴人即被告甲○有限公司（以下簡稱甲○公司）址設台北
    縣板橋市○○路○段一四六巷二號四樓，工廠另設於台北縣林口鄉○○○路五六
    四巷二之一號，上訴人即被告丁○○則為甲○公司負責人，自民國八十六年七月
    起至八十六年十一月止，在上址甲○公司工廠處，未經許可，以每日新台幣（下
    同）一萬五千元之代價，聘僱他人所申請聘僱脫逃之泰國籍勞工SOMLA CHETTA
    在上址甲○公司工廠內從事作業員之工作，因認被告丁○○違反就業服務法第五
    十三條第一款之規定，涉犯同法第五十八條第一項前段之罪嫌，被告甲○公司則
    應依同法第五十八條第二項論處云云。
二、按刑事訴訟法上認定犯罪事實之證據，係指足以認定被告確有犯罪行為之積極證
    據而言，不論係直接證據或間接證據，皆須達於通常之一般人均不致有所懷疑、
    得以確信其為真實之程度，始得採為斷罪資料，倘其證明容有合理可疑存在，基
    於「罪證有疑，利於被告」之法則，自應儘先對被告為有利之判斷（最高法院二
    十九年上字第三一○五號、七十六年臺上字第四九八六號判例意旨參照）。次按
    證人在警訊中之陳述經作成筆錄者，依據最高法院七十二年臺上字第一二○三號
    判例意旨，雖仍認其具有書證之證據能力而得於審判期日提示調查，但關於證言
    實質證明力之判斷，刑事訴訟法第一百六十六條、第一百八十六條既已明定詰問
    、具結等週邊制度藉以確保其為可信，同法第二百四十八條第二項前段復特別規
    定偵查中訊問預料不能於審判中訊問之證人時應命被告在場以保障其聲請詰問之
    權利，則對欠缺此等法定可信情況保障要件之審判外證詞，除另經證明其出於特
    別可信之具體情況而得取代詰問或具結者外，尚難徒以其證言內容大致可信為由
    遽為有罪之認定；此在現行法制上雖乏成文規範，但仍不失為文明國家刑事訴訟
    上取捨證據當然應守之法則（參照日本刑事訴訟法第三百二十一條第一項、美國
    聯邦證據法第八百零四條，又我國司法院研擬中之刑事訴訟法修正草案第一百五
    十九條之一亦同此規劃），否則關於交互詰問及偽證處罰之制度設計將形同具文
    ，而法律上藉此確保人證實質證明力之目的自亦化為烏有，顯非立法者之本意，
    先予敘明。
三、本件公訴人認被告甲○公司及丁○○涉有前開違反就業服務法罪嫌，係以泰國籍
    勞工SOMLA CHETTA於警訊時之證言及經濟部公司執照為其主要論據。訊據被告甲
    ○公司代表人丙○○○及丁○○均堅決否認有何違反就業服務法之犯行，辯稱：
    其前曾有外勞前往甲○公司應徵，惟甲○公司均未僱用過外籍勞工；另甲○公司
    之名義上負責人為丙○○○，而非丁○○等語。
四、經查：
  (一)本件被告甲○公司之代表人為丙○○○，而非丁○○乙節，業據甲○公司代表人
    丙○○○及丁○○於偵查中及本院審理時均陳明在卷（見八十七年度偵字第二六
    三五八號偵查卷第十九頁、本院八十九年四月二十四日審判筆錄），復有經濟部
    公司執照、台北縣政府營利事業登記證各一件在卷可稽，則起訴書與本院第一審
    判決均誤載甲○公司之代表人為丁○○，尚屬有誤，應予更正。再檢察官聲請簡
    易處刑書所指被告甲○公司僱用泰國籍勞工SOMLA CHETTA之期間，係自八十六年
    七月起至八十六年十一月止，就僱用期間終了之日期固未明確指明為八十六年十
    一月之何日，惟參以該泰國籍勞工SOMLA CHETTA於警訊時所述工作期間係至「八
    十六年十一月份」等語，顯係指該十一月份均包括在內，應認公訴人所指被告甲
    ○公司僱用該外勞之行為終了時為八十六年十一月底，合先敘明。
  (二)再查，泰國籍勞工SOMLA CHETTA原係台灣程拓股份有限公司於八十三年十月十三
    日所合法申請聘僱，嗣於八十五年六月二十四日脫逃，有外僑入出境資料檔查詢
    、居留外僑作業外勞詳細資料各一件附於偵查卷可按；而本件泰國籍勞工SOMLA
    CHETTA係因於八十七年九月二十四日下午十二時十分許，在台北市○○路○段附
    近為警查獲，並供出伊曾自八十六年七月間起至同年十一月止為甲○公司僱用，
    被告丁○○始經警移送，復有偵查卷內之台北市政府警察局南港分局八十七年十
    一月十七日北市警南分刑字第八七六一六一七八號刑事案件移送書在卷可參。惟
    查，泰國籍勞工SOMLA CHETTA經警查獲時，對於雇主之姓名、受僱之公司設址及
    工作處所，均無法明白陳述，僅泛稱「老闆姓名不詳，年齡大約四十幾歲．．．
    ．工廠地址在林口鄉長庚醫院附近．．．．，公司名稱不詳，但我知道是做紙的
    ，在該公司我做到十一月份，老闆說不要做，公司要關起來，我就離開．．．．
    」等語（見同上偵查卷第五頁），則該泰籍勞工所述於甲○公司工作之期間係自
    八十六年七月間起至同年十一月止共四個月，期間非短，伊來台工作之時間亦有
    多年，對於重要而簡單之受僱地點及雇主姓名或稱呼或公司內陳設應非全然陌生
    ，惟竟對雇主之姓名、公司之設址等情，均不知悉，此與常情已有悖違，復就公
    司內之陳設及其所從事之工作內容均未供述，殊難遽認其所供屬實。又證人即查
    獲本案之台北市政府警察局南港分局玉成派出所警員吳文田於本院調查時到庭證
    稱該泰籍外勞並不知道確實工作之地址，彼等即帶外勞前往查訪，在該處繞行許
    久，始找到甲○公司處所等情明確（見本院八十八年十二月二十七日訊問筆錄）
    ，是以該泰勞所指在甲○公司工作之期間長達四個月，惟伊於警員帶往甲○公司
    附近時，竟仍無法直接引領警方前往甲○公司處，則伊是否確於前開期間曾受僱
    於被告丁○○而在甲○公司工作，亦非無疑，益徵泰國籍勞工SOMLA CHETTA於警
    局之前開指述，確有瑕疵可指。則證人乙○○○○於本院調查時已稱泰國籍勞工
    SOMLA CHETTA業經遣送出境，而此其間既未據偵訊機關參照刑事訴訟法第二百四
    十八條第二項規定，履踐命被告於訊問證人時在場之程序，刑事被告依法又無自
    證無罪之義務，是難僅依該泰籍勞工片面所陳未經具結而有瑕疵可指之警訊筆錄
    ，資為移送偵查訴追之唯一根據，則原審認被告甲○公司、丁○○涉犯違反就業
    服務法犯行，固非無據，惟綜合上述，本件殊乏積極證據足資憑認被告二人確有
    違反就業服務法規定之事實存在，上訴意旨堅指並未僱用外勞指摘原審判決未當
    ，為有理由，而本院復查無其他積極證據足以認定被告甲○公司、丁○○確有公
    訴意旨所指違反就業服務法之犯行，自應撤銷原審判決，改諭知被告二人無罪之
    判決。
五、另按第一審法院依被告在偵查中之自白或其他現存證據，已足以認定犯罪者，得
    因檢察官之聲請，不經通常審判程序，逕以簡易判決處刑。但必要時，應於處刑
    前訊問被告。前項案件檢察官依通常程序起訴。經法院訊問被告，認應宜以簡易
    判決處刑者，得不經通常程序，逕以簡易判決處刑。依前二項判決所科之刑以宣
    告緩刑、得易科罰金之有期徒刑及拘役或罰金為限。檢察官聲請以簡易判決處刑
    之案件，經法院認為有第四百五十一條之一第四項但書第三款所列之認為應為無
    罪、免訴、不受理或管轄錯誤判決之諭知者，應適用通常程序審判之。刑事訴訟
    法第四百四十九條、第四百五十二條定有明文。本件原審未查被告應諭知無罪判
    決，致未適用通常程序審理，而誤用簡易判決處刑，其所踐行之簡易處刑程序違
    背法令，抵觸憲法第八條第一項揭示「非由法院依法定程序不得審問處罰」之正
    當法律程序原則，並有損及被告依憲法第十六條所保障之訴訟權，其簡易處刑程
    序存有瑕疵，為保障當事人之審級利益，本院合議庭依通常訴訟程序審判後，撤
    銷原審判決，自為第一審判決，附此敘明。
據上論斷，應依刑事訴訟法第四百五十五條之一第一項、第三項、第三百六十九條第
一項前段、第三百零一條第一項判決如主文。
本案經檢察官壽勤偉到庭執行職務。
中      華      民      國      八十九      年        五    月    八    日
                                    臺灣板橋地方法院刑事第一庭
                                        審判長法  官  李行一
                                              法  官  胡堅勤
                                              法  官  邱靜琪
右正本證明與原本無異
如不服本判決應於送達後十日內向本院提出上訴狀
                                              書記官  劉日賓
中      華      民      國      八十九      年        五    月   十一   日


司法院資訊處製作；財團法人民間司法改革基金會備份。
